臺灣高雄地方法院刑事裁定　　　　　　 96年度交聲字第508號
原處分機關　交通部公路總局高雄區監理所
異　議　人　甲○○
上列異議人即受處分人因違反道路交通管理處罰條例案件，對於
交通部公路總局高雄區監理所民國96年5 月30日所為之處分（原
處分案號：高監自裁字第80-N00000000號），聲明異議，本院裁
定如下：
    主  文
原處分撤銷。
甲○○駕車行經有燈光號誌管制之交岔路口闖紅燈，處罰鍰新臺
幣壹仟捌佰元，並記違規點數參點；又違反處罰條例之行為，拒
絕停車接受稽查而逃逸，處罰鍰新臺幣參仟元，並記違規點數壹
點。
    理  由
一、原處分機關處分意旨略以：受處分人即異議人甲○○於民國
    96年5 月1 日下午8 時59分許，駕駛其所有、車牌號碼9953
    -JQ 號自小客車（以下稱上開自小客車），在高雄縣林園鄉
    王公與仁愛路口，因駕車行經有燈光號誌管制之交岔路口闖
    紅燈、且有違反道路交通管理處罰條例、不聽勤務人員制止
    等違規事由，經高雄縣政府警察局旗山分局吉東派出所警員
    以高警交字第N00000000 號舉發違反道路交通管理事件通知
    單逕行舉發，該機關爰依道路交通管理處罰條例第53條第1
    項、第60條第1 項之規定，以高監自裁字第80-N00000000號
    裁決裁處異議人罰鍰新台幣（下同）5,700 元整，罰鍰限於
    96年6 月29日前繳納等語。
二、聲明異議意旨略以：異議人當日駕駛上開自小客車係由仁愛
    路綠燈而左轉王公路口，而依當時之交通號誌行駛，並無違
    規之事實，實無員警向其鳴笛及以指揮棒示意停車之情事，
    且當日為陰雨天，視線不良，員警是否誤認本人闖王公路上
    之紅燈，爰聲明異議，請求撤銷原處分，另為異議人不罰之
    諭知。
三、按汽車駕駛人，行經有燈光號誌管制之交岔路口闖紅燈者，
    處1,800 元以上5,400 元以下罰鍰，並記違規點數3 點；按
    又汽車駕駛人，駕駛汽車有違反本條例之行為，經交通勤務
    警察或依法令執行交通稽查任務人員制止時，不聽制止或拒
    絕停車接受稽查而逃逸者，除按各該條規定處罰外，處3,00
    0 元以上6,000 元以下罰鍰，並記違規點數1 點，道路交通
    管理處罰條例第53條、第60條第1 項、第63條第1 項第1 款
    、第3 款分別定有明文。再按汽車駕駛人之行為有不服指揮
    稽查而逃逸之情形，當場不能或不宜攔截製單舉發者，得逕
    行舉發，且應記明車輛牌照號碼、車型等可資辨明之資料，
    以汽車所有人為被通知人製單舉發，道路交通管理處罰條例
    第7 條之2 第1 項第4 款、第4 項分別訂有明文。
(一)、異議人雖堅詞否認其有駕駛上開自小客車於上開時地涉有上
    揭違規事實，然此節業據證人即舉發本件之高雄縣政府警察
    局旗山分局林園派出所警員乙○○到庭結證稱：當天上午8
    時到10時，我跟另1 名同事楊春吉在仁愛路與王公路口執行
    交通稽查勤務，當時我們在仁愛路與王公路口前方約50公尺
    處，發現上開自小客車由西向東行駛闖紅燈，我們就吹哨鳴
    笛及指揮棒指揮示意汽車駕駛人停下來，當時車子的車速約
    40公里，並未減速亦未停車，我們就記下車牌號碼回去查資
    料後告發，當時天氣晴朗，該路口稍微有點彎度另1 名同事
    楊春吉當時站的位置較接近王公路及仁愛路路口，我站在楊
    春吉的後面，我們2 人都有看到駕駛上開小客車之人確實是
    直行過來闖紅燈等語（參本院96年8 月13日調查筆錄），並
    有證人宋志揚繪製之現場圖及照片在卷可查（見本院卷第23
    頁至第24頁）。是依證人乙○○所述，本件乃經其與在場之
    同事楊春吉確實均有親眼目睹上開自小客車確實有違規闖紅
    燈，始行填單舉發，足見其等前開舉發過程之正確性應堪認
    定。再衡諸本件舉發警員乙○○為依法執行交通勤務之警員
    ，與異議人並不相識，亦無仇怨，其依法執公務，應無任意
    設詞誣攀之理。且交通警員掣單舉發違反道路交通管理處罰
    條例所列之違規事實，本質上為行政處分，係公務員基於職
    務上權力，依法就特定之具體事件所為具有公法上效果之單
    方行政行為，基於公務員為公法上行為具有公信力之原則，
    該行政處分當可被推定為真正，其據以依法處分之事實認定
    亦為真正無誤。本此公信原則，立法者賦予行政機關制定違
    反道路交通管理事件統一裁罰基準及處理細則，使勤務警員
    得當機處分以達其維護交通秩序、安全之行政目的，否則國
    家行政勢必窒礙難行。據此，刑事訴訟法就犯罪證據相關規
    定中，與屬行政秩序罰之交通違規裁罰本質不合之部分，自
    不在準用之列。是以本件異議人既未能舉證敘明員警舉發有
    何違誤情事，本院復查無任何證據足資證明確有捏造事實、
    違法取締之情事，則值勤員警本其維護交通秩序、安全職責
    所為之舉發，自應受到合法、正確之推定。基此，上開自小
    客車確有前述交通違規之情至為明灼，堪予採信。
(三)、再佐以證人乙○○及其同事楊春吉於舉發本件交通違規事件
    時，其所站立之位置、目睹之距離、取締之動機、當時之視
    力及注意力、當日天候燈光視線等節，以及異議人亦自承上
    開時間確實有駕駛上開自小客車行經該路段等語，益見證人
    乙○○於舉發本件交通違規時，並無辨識或記憶車號錯誤之
    情形。足見異議人確有駕駛上開自小客車因闖紅燈，且不服
    員警鳴笛攔檢逃逸之違規行為。準此，異議人執前陳詞，否
    認有上開違規行為云云，自難採信。
五、綜上所述，異議人所有之上開自小客車確有闖紅燈及拒絕停
    車接受稽查而逃逸之違規行為，從而，原處分機關依前揭道
    路交通管理處罰條例第53條、第60條第1項、違反道路交通
    管理事件統一裁罰基準及處理細則第43條、第44條、第67
    條暨違反道路交通管理事件統一裁罰標準表之規定，各裁處
    異議人罰鍰2,700元、3,000元，均核無違誤。惟按汽車駕駛
    人，違反同條例第60條第1項及第53條之規定者，除依原條
    款處罰鍰外，並應各予以記違規點數1點及3點，道路交通管
    理處罰條例第63條第1項第3款、第1款分別定有明文；是原
    處分機關既認定本件異議人係違反同條例第53條第1項及第
    60條第1項之規定，則除處上開罰鍰外，自應併予記違規點
    數1點及3點，惟原裁決處分漏未處罰，於法自有未合，且上
    開記點之處罰，係屬強制規定，無從減免。是本件異議人之
    異議雖無理由，惟原處分既有上開瑕疵，仍屬無可維持，自
    應由本院將原處分均撤銷，並仍以受處分人有違反道路交通
    管理處罰條例第53條第1項及第60條第1項之行為，應依同條
    例第63條第1項第3款、第1款及違反道路交通管理事件統一
    裁罰基準及處理細則所訂之違反道路交通管理事件統一裁罰
    基準表等規定，裁處異議人如主文第2項所示之罰鍰，並記
    違規點數3點及1點，以資適法。
據上論斷，應依道路交通案件處理法第20條，道路交通管理處罰
條例第53條第1 項、第60條第1 項，裁定如主文。
中　　華　　民　　國　　96　　年　　9 　　月　　10　　日
                       交通法庭   法　官  文昌
以上正本證明與原本無異。
如不服本裁定，應於送達後5日內，向本院提出抗告狀。
中　　華　　民　　國　　96　　年　　9 　　月　　10　　日
                                  書記官  吳良美
